臺灣高等法院民事判決　　　　　　　　 95年度上易字第852號
上　訴　人　乙○○
被　上訴人　信義雙星大樓管理委員會
法定代理人　甲○○
訴訟代理人　賴錫卿律師
複代理人　　丙○○
上列當事人間請求給付管理費事件，上訴人對於民國95年7月25
日臺灣台北地方法院94年度訴字第6958號第一審判決提起上訴，
本院於96年3月21日言詞辯論終結，判決如下：
    主  文
上訴駁回。
第二審訴訟費用由上訴人負擔。
    事實及理由
一、被上訴人主張：
(一)被上訴人為坐落於台北市○○區○○段三小段36地號土地、
    門牌號碼台北市○○路200巷1號公寓大廈（即信義雙星大樓
    ）依據公寓大廈管理條例合法設立之管理委員會。上訴人則
    於民國（下同）93年間，自訴外人宏永建設股份有限公司（
    下稱宏永公司）處買受信義雙星大樓一樓房屋及地下B2停車
    場、B3停車位等共53個車位。上訴人於取得所有權、成為本
    大樓區分所有權人之繼受人後，應法即應繼受遵守原區分所
    有權人之一切權利義務，而依被上訴人信義雙星大樓住戶規
    約第9條規定：「區分所有權人負有依照區分所有權人會議
    之決議向本管委會繳納管理費之義務，本規約之效力，依法
    其效力及於區分所有權人之繼受人」，是上訴人即應受前揭
    規約約束而向被上訴人繳納管理費甚明。
(二)查本件管理費原以一坪新台幣（下同）85元計算，上訴人自
    93年3月起至94年7月止，共計積欠被上訴人管理費高達893,
    183元尚未繳付，幾經被上訴人發函催討，仍無回應，其情
    節重大之程度，已損及全體區分所有權人之共同利益，爰依
    法起訴請求給付積欠之管理費用等情，並起訴聲明：(1)上訴
    人應給付被上訴人893,183元，及自起訴狀繕本送達上訴人
    之翌日起，按週年利率5％加計利息；(2)願供擔保請准宣告
    假執行。
(三)於本院答辯聲明：上訴駁回。
二、上訴人則以：
(一)上訴人並非不繳交管理費而讓車位空置，而係因為被上訴人
    不讓上訴人正常使用車位。上訴人所擁有之車位若能出租，
    行情約有每月4,000元左右，然而被上訴人每月竟要收取管
    理費達6,000元，致上訴人無法出租或出售，讓上訴人之車
    位，形同債務。又上訴人之車位，更遭同一社區的住戶占用
    ，被上訴人不僅未盡管理責任，更不向占用者收取管理費，
    反而向上訴人催繳收取管理費，並不合理。
(二)本件上訴人已另案向被上訴人提出損害賠償訴訟，若需繳交
    管理費，可由損害賠償費中抵扣。另上訴人所擁有之車位，
    並非如被上訴人所稱53個車位，因於93年11月23日時，上訴
    人將其中6個賣予訴外人林韋伶、剩餘車位中被占用30個，
    是僅餘17個空位，故若認為被上訴人得請求管理費用，亦僅
    能請求17個空置車位之管理費286,492元（計算式為：
    893,183÷53×17＝286,492）。再退步言，若能半價收取管
    理費，更符常理。此外，現在上訴人之車位為197坪，計算
    方式應為197坪乘以每坪85元再乘以17個月，共計284,665元
    等語資為抗辯，並於原審聲明：(1)被上訴人之訴及其假執行
    之聲請駁回；(2)願供擔保免為宣告假執行。
(三)於本院上訴聲明：(1)原判決廢棄；(2)被上訴人在第一審之訴
    及假執行之聲請均駁回。
三、兩造所不爭執之事實（見本院96年1月30日準備程序筆錄，
    本院卷第91頁）：
(一)上訴人積欠的管理費如原證4之計算方式。
(二)原證四的計算方式是依據每坪85元計算管理費，與全體住戶
    相同。
四、本院得兩造同意協議簡化並整理之爭點為（見本院同上筆錄
    ）：
(一)93年11月23日上訴人是否有將其中6個車位出售？該部分管
    理費是否應由上訴人繳納？
(二)上訴人主張94年6月30日以前，上訴人的車位為住戶占用中
    ，此部分不應繳納管理費，是否有理由？
(三)上訴人主張對造每月收取6000元過高管理費的方式，讓上訴
    人之車位沒人敢買，等於限制上訴人車位無法使用，因此拒
    繳管理費，是否有理由？
五、關於93年11月23日上訴人是否有將其中6個車位出售？該部
    分管理費是否應由上訴人繳納部分：
(一)按「區分所有權之繼受人，應於繼受前向管理負責人或管理
    委員會請求閱覽或影印第35條所定文件，並應於繼受後遵守
    原區分所有權人依本條例或規約所定之一切權利義務事項。
    」公寓大廈管理條例第24條定有明文。經查上訴人於93年1
    月14日為坐落台北市○○區○○段3小段409建號，門牌號碼
    台北市○○路200巷1號房屋地下二層，持分10000分之7905
    之所有權人，付為兩造所不爭執，並有建物所有權狀可憑，
    是上訴人為系爭信義雙星大樓之區分所有權人；依被上訴人
    信義雙星大樓住戶規約第9條規定：「區分所有權人應遵照
    區分所有權人會議議決之規定向管理委員會繳交管理費」，
    第1條規定：「本規約效力及於本大廈全體區分所有人及住
    戶」，是上訴人為系爭信義雙星大樓之區分所有權人，應受
    前揭規約約束而繳納管理費。
(二)再查本件被上訴人向上訴人請求管理費之期間為93年3月起
    至94年7月止，93年3、4月份，就上訴人所有1樓建物以
    47.57坪，B2車位以619.83坪，B3車位以9.31坪計算，每月
    請求之金額合計為57,520元，B2車位776.69坪，扣除出租13
    個（9大4小），實際為619.83坪；93年5至7月，就上訴人所
    有B2車位以619. 83坪，B3車位以9.31坪計算，每月請求之
    金額合計為53,477元，B2車位776.69坪，扣除出租13個（9
    大4小），實際為619.83坪；93年8月至94年7月，就上訴人
    所有B2車位以596.29坪，B3車位以9.31坪計算，每月請求之
    金額合計為51476元，B2車位776.69坪，扣除出租13個（9
    大4小），實際為596.29坪之事實，有被上訴人所提管理費
    明細表在卷可稽（見原審店調字卷第18至21頁）；上訴人雖
    辯稱其於93年11月23日賣予訴外人林韋伶6個、被佔用30個
    ，是僅餘17個空位，被上訴人請求管理費僅能請求17個空置
    車位之管理費286,492元云云，惟上訴人若有被第三人佔用
    之車位，尚難認可歸責於被上訴人，繳納管理費之主體仍為
    上訴人，已如前述，上訴人自不得主張扣除；又上訴人雖辯
    稱其於93年11月23日賣予第三人林韋伶車位6個，惟上訴人
    僅提出第三人林韋伶建物所有權狀影本，上訴人賣予林韋伶
    之車位究竟如何扣除，與上訴人所有持分之消長為何，經原
    審多次闡明應計算具體之扣除金額過院以供查核（見原審95
    年2月14日、95年4月13日、95年6月20日言詞辯論筆錄），
    上訴人迄未提出，上訴人主張扣除，亦屬無據；至上訴人辯
    稱其現在僅有車位197坪，計算方式應為197坪乘以每坪85元
    再乘以17個月，共計284,665元云云，惟查，上訴人提出其
    建物所有權狀一紙，其95年3月8日之建物持分雖僅有197坪
    ，然被上訴人請求之管理費期間係自93年3月至94年7月止，
    上訴人以其95年3月間建物之持分核計管理費，亦顯無理由
    。
六、關於上訴人主張94年6月30日以前，上訴人的車位為住戶占
    用中，此部分不應繳納管理費，是否有理由：
    上訴人雖辯稱其車位被同一社區的住戶佔用，被上訴人並未
    盡管理責任，被上訴人收取管理費應向佔用者收取，不應向
    上訴人收取管理費云云，並提出照片指稱其所有車位遭佔用
    ，惟按所有人對於無權占有或侵奪其所有物者，得請求返還
    之，對於妨害其所有權者，得請求除去之，有妨害其所有權
    之虞者，得請求防止之，民法第767條定有明文，上訴人既
    為系爭車位之所有人，其本可本於車位所有人之地位，對於
    無權占有其車位之人請求返還或排除占有，而第三人是否無
    權占有，自應由上訴人主張之，尚難認可歸責於被上訴人，
    此外上訴人對於何人佔用其車位、佔用多久、何時佔用，亦
    均未能舉證以實其說明，上訴人辯稱上訴人未盡管理之責，
    即屬無據。至上訴人是否對無權占用之人請求損害賠償，為
    另一法律關係，是上訴人請求調查佔用其所有車位之人一節
    ，核無調查之必要，併此敘明。
七、關於上訴人主張對造每月收取6000元過高管理費的方式，讓
    上訴人之車位沒人敢買，等於限制上訴人車為無法使用，因
    此拒繳管理費，是否有理由部分：
(一)按區分所有權之繼受人，應於繼受前向管理負責人或管理委
    員會請求閱覽或影印第35條所定文件，並應於繼受後遵守原
    區分所有權人依本條例或規約所定之一切權利義務事項；利
    害關係人於必要時，得請求閱覽或影印規約、公共基金餘額
    、會計憑證、會計帳簿、財務報表、欠繳公共基金與應分攤
    或其他應負擔費用情形、管理委員會會議記錄及前條會議記
    錄，管理負責人或管理委員會不得拒絕，公寓大廈管理條例
    第24條、第35條定有明文。
(二)次按信義雙星大樓住戶規約第20條規定：「本規約之附件『
    裝潢施工及一般管理辦法』、『停車場管理辦法』及『管理
    委員會組織章程』與本規約有相同效力，其通過、修改及廢
    止均依本規約之程序辦理。」而該大樓之停車管理要點於90
    年12月9日經該大樓區分所有權人會議以出席79 人（該大樓
    區分所有權人為99人）全數同意通過，增訂停車管理要點第
    17點：「停車場收費如下：B3停車管理費併入主建物計算，
    住戶及承租戶B2車位管理費收費比照B3依權狀坪數及方式繳
    交。B2及B3車位如供非住戶使用為支付所增加之管理成本，
    每車位每月管理費陸千元，並授權管理委員會視實際改善情
    況經三分之二以上委員同意後修正之。」而上訴人於92年11
    月12日向宏永公司購買信義雙星大樓公寓大廈第13號一樓房
    屋及地下Ｂ２停車場、Ｂ３停車位，被上訴人於92年11月19
    日發函告知宏永公司，內載：「貴公司將座落本大樓產權出
    售時，請將住戶規約權利與義務告知買方，尤其停車場管理
    要點第十七條，避免爾後發生糾紛。」，促其於買賣時應注
    意住戶規約及停車要點之權利義務，並以副本通知上訴人，
    而宏永公司於出賣時亦有告知上訴人收取管理費6,000元之
    規定，並據任職宏永公司襄理之證人黃樹榮於本院94年上字
    第869號請求損害賠償一案中證稱明確，有本院94年上字第
    869判決可稽 (見本院卷第85頁)。嗣上訴人於93年1月14 日
    完成所有權登記，繼受成為該大樓之區分所有權人，揆諸上
    開說明，自應受該規約及停車管理要點之拘束，至為明確。
    從而，被上訴人要求上訴人給付管理費並無不合理之處。
(三)上訴人主張被上訴人收取1.5倍之管理費無理由云云，惟查
    原證四所示上訴人積欠管理費之明細表中，被上訴人所請求
    之單價均為85元/坪，並未要求1.5倍之管理費，足認確係上
    訴人誤認所致，且依信義雙星大樓裝潢施工及一般管理辦法
    （陳證二）第22條規定「為維護大廈住屋品質、、、管理費
    收費如下：住宅、空屋、倉庫為1倍，建物權狀用途為商、
    辦且作商辦使用者，管理費為1.5倍」，而此管理辦法依規
    約第20條規定與規約有相同之效力，全體住戶均應遵守。是
    上訴人主張被上訴人每月收取6000元過高管理費的方式，讓
    上訴人之車位沒人敢買，等於限制上訴人車位無法使用，縱
    或屬實，惟上訴人並未舉證證明被上訴人所為收取管理費之
    行為有何違反比例原則或法律強制規定，自無何故意或過失
    不法行為可言。是上訴人車位無法出租或出售，自難認可歸
    責於被上訴人，上訴人既為車位之所有權人，仍是繳納系爭
    管理費之主體，其因而拒繳管理費，於法無據。
八、綜上所述，上訴人所辯均無可採，從而被上訴人請求上訴人
    給付管理費893,183元，及自起訴狀繕本送達上訴人之翌日
    即94年10月7日起，按週年利率5％計算之利息，為有理由，
    應予准許。原審因而判命上訴人如數給付，並依兩造之陳明
    ，分別為准、免假執行之宣告，於法並無不合。上訴意旨指
    摘原判決不當，求予廢棄改判，為無理由，應予駁回。
九、據上論結，本件上訴為無理由，依民事訴訟法第449條第1項
    、第78條，判決如主文。
中　　華　　民　　國　　96　　年　　4 　　月　　4   　日
                    民事第十四庭
                        審判長法  官  許正順
                              法  官  張  蘭
                              法  官  魏麗娟
正本係照原本作成。
不得上訴。
中　　華　　民　　國　　96　　年　　4 　　月　　9   　日
                              書記官  于  誠
